【裁判字號】    98,交聲,3610
【裁判日期】    980922
【裁判案由】    聲明異議
【裁判全文】
臺灣臺中地方法院交通事件裁定        98年度交聲字第3610號
原處分機關  交通部公路總局臺中區監理所
受處分人    甲○○
上列受處分人因違反道路交通管理處罰條例案件，對於交通部公
路總局臺中區監理所民國九十八年九月八日所為之處分（中監違
字第裁六０─Ｇ九Ｈ一一四０三一號裁決書）聲明異議，本院裁
定如下：
    主  文
異議駁回。
    理  由
一、原處分機關裁決意旨略以：本案受處分人甲○○駕駛其所有
    車牌號碼八００九－ＴＹ號自用小客車，於民國九十八年七
    月十六日十時二十一分許，在臺中市○○路、中工三路口處
    ，因「駕車行經有燈光號誌管制之交岔路口闖紅燈」之違規
    ，經臺中市警察局交通隊直屬第一分隊依違反道路交通管理
    處罰條例第五十三條第一項逕行舉發（附採證照片），受處
    分人於期限內到案申訴，經轉舉發機關查證函復後仍不服，
    本所遂於九十八年九月八日以中監違字第裁六０─Ｇ九Ｈ一
    一四０三一號裁決書裁處罰鍰新臺幣（下同）二千七百元整
    ，並記違規點數三點，逾期依裁決書處罰主文裁處，於法並
    無不合。
二、本件異議人即受處分人甲○○異議意旨略以：伊駕駛車牌號
    碼八００九－ＴＹ號自用小客車行駛上揭路段時（限速每小
    時五十公里），已減速為每小時三十二公里，跟車前進，號
    誌突然變換使其車誤闖，並非伊蓄意強行快速闖越該路口。
    當時紅燈啟動一點二秒後，好像是後輪壓線，並非是前輪壓
    線。前媒體曾報導感應線圈之精準度並非相當精準，所以測
    得其車紅燈啟動二點二秒時以時速每小時三十二公里駛越該
    路口，伊存有疑慮。該路段限速五十公里，何以判斷黃燈顯
    示至紅燈三秒，駕駛人足以有充分準備而停於該路口白線後
    方，爰此聲明異議云云。
三、按駕駛人駕駛汽車，應遵守道路交通標誌、標線、號誌之指
    示，道路交通安全規則第九十條前段定有明文。次按「圓形
    黃燈」之行車管制號誌係用以警告車輛駕駛人，表示紅色燈
    號即將顯示，屆時將失去通行路權。「圓形紅燈」之行車管
    制號誌係表示禁止車輛通行，並不得超越停止線或進入路口
    ，道路交通標誌標線號誌設置規則第二百零六條第一項第四
    款及第五款定有明文。再按汽車駕駛人，行經有燈光號誌管
    制之交岔路口闖紅燈者，處新臺幣一千八百元以上五千四百
    元以下罰鍰；又汽車駕駛人有道路交通管理處罰條例第五十
    三條第一項之情形者，除依原條款處罰鍰外，並記違規點數
    三點，道路交通管理處罰條例第五十三條第一項、第六十三
    條第一項第三款分別定有明文。又按車輛面對圓形紅燈時仍
    逕予穿越路口至銜接路段，含左轉、直行、迴轉（依箭頭綠
    燈允許行駛者除外）即視為闖紅燈之行為，交通部八十二年
    四月二十二日交路（８２）字第○○九八一一號函亦有明文
    。末按，主管機關基於職權因執行特定法律之規定，得為必
    要之釋示，以供本機關或下級機關所屬公務員行使職權時之
    依據，此即「解釋性行政規則」（司法院大法官釋字第五四
    八號解釋參照），又上開函釋既為道路交通管理處罰條例第
    八條所定之公路主管機關（交通部公路總局各區監理所監理
    站）之上級機關交通部所發布，其對該條例所為之釋示自有
    上開「解釋性行政規則」之效力，俾為各下級機關公務員行
    使職權時之依據，足堪為民眾認知執法機關適用法律意見之
    參考，合先敘明。
四、經查：本件受處分人甲○○駕駛車牌號碼八００九－ＴＹ號
    自用小客車，於九十八年七月十六日十時二十一分許，在臺
    中市○○路、中工三路口處，因「駕車行經有燈光號誌管制
    之交岔路口闖紅燈」之違規事實，而經臺中市警察局交通隊
    直屬第一分隊員警依採證照片掣發中市警交字第Ｇ九Ｈ一一
    四０三一號舉發違反道路交通管理事件通知單逕行舉發，受
    處分人於期限內到案提出申訴，經原處分機關即交通部公路
    總局臺中區監理所向原舉發機關函查違規屬實，原處分機關
    遂依據道路交通管理處罰條例第五十三條第一項、第六十三
    條第一項第三款及違反道路交通管理事件統一裁罰基準表之
    規定，於九十八年九月八日裁處受處分人罰鍰二千七百元，
    並記違規點數三點等情，有臺中市警察局中市警交字第Ｇ九
    Ｈ一一四０三一號舉發違反道路交通管理事件通知單、交通
    部公路總局臺中區監理所中監違字第裁六０─Ｇ九Ｈ一一四
    ０三一號違反道路交通管理事件裁決書及臺中市警察局九十
    八年八月二十四日中市警交字第０九八００六三二九七號函
    各一份及舉發違規照片二張在卷可稽。受處分人雖辯稱，其
    駕駛上開車輛行駛至上揭路段時，已減速為每小時三十二公
    里，跟車前進，號誌突然變換使其車誤闖，並非蓄意強行快
    速闖越該路口。該路段限速五十公里，何以判斷黃燈顯示至
    紅燈三秒，駕駛人足以有充分準備而停於該路口白線後方，
    並對感應線圈之精準度存有疑慮云云。惟經檢視採證照片，
    受處分人駕駛上開車輛於上揭時、地，紅燈啟動一點二秒後
    闖紅燈駛越停止線進入路口，紅燈啟動二點二秒時以時速三
    十二公里之速度逕行穿越路口至銜接路段，達行人穿越道處
    ，其車身足以妨害其他方向人、車通行，依據上揭交通部八
    十二年四月二十二日交路（８２）字第００九八一一號函所
    示，受處分人確已該當駕車行經有燈光號誌管制之交岔路口
    闖紅燈。另該路口之號誌於變換為圓形紅燈前上有顯示圓形
    黃燈三秒鐘，此即警告尚未進入路口內之車輛駕駛人，紅色
    燈號即將顯示，屆時將失去通行路權，係以告知車輛駕駛人
    應為減速並在路口停止線前暫停，而非加速逕行駛入交岔路
    口內，致號誌轉換後，仍未能通過妨礙其他車輛通行，而持
    續三秒鐘之警示，依通常人之反應，是已足夠為適當之處理
    。又該路口之測照設備係埋設於停止線後路面之感應線圈，
    當號誌變換為紅燈後始啟動感應測照，車輛必須在紅燈時，
    輾壓固定式電腦自動照相機之感應線圈，始會啟動相機拍照
    採證，而車輛在綠燈時輾壓感應線圈，並不會啟動相機拍照
    採證，且由附卷之採證照片所示受處分人駕駛之車輛輪胎輾
    壓感應線圈時確實是顯示圓形紅燈號誌參以第一張採證照片
    上顯示拍攝時間為燈號變換為紅燈後一點二秒，受處分人確
    有闖紅燈之違規事實，已可認定。從而受處分人確有於上開
    時、地，駕駛自小客車行經有燈光號誌管制之交岔路口闖紅
    燈之違規行為，應堪認定，受處分人上開所辯，不足採信。
    綜上所述，原處分機關以受處分人有闖紅燈之違規事實，依
    據道路交通管理處罰條例第五十三條第一項、第六十三條第
    一項第三款及違反道路交通管理事件統一裁罰基準表之規定
    ，裁處受處分人罰鍰二千七百元，並記違規點數三點，並無
    不當。本件異議為無理由，應予駁回。
五、據上論斷，應依道路交通管理處罰條例第八十七條第二項，
    道路交通案件處理辦法第十九條，裁定如主文。
中    華    民    國    98    年    9     月    22    日
                  交通法庭  法  官  張清洲
上正本證明與原本無異。
如不服本裁定，應於送達後五日內，向本院提出抗告狀。
                            書記官  詹東益
中    華    民    國    98    年    9     月    22    日


司法院資訊處製作；財團法人民間司法改革基金會備份。
